臺灣板橋地方法院刑事判決　　　　　　 100年度訴字第2009號
公　訴　人　臺灣板橋地方法院檢察署檢察官
被　　　告　廖敏惠
上列被告因偽造文書案件，經檢察官提起公訴（100 年度偵緝字
第1820、1821號），本院依簡式審判程序判決如下：
    主  文
廖敏惠偽造署押，足以生損害於公眾及他人，累犯，處有期徒刑
肆月，如易科罰金，以新臺幣壹仟元折算壹日。如附表所示偽造
之署押合計玖拾柒枚均沒收。
    事  實
一、廖敏惠前因竊盜案件，經臺灣高等法院以92年度上易字第68
    2 號判處有期徒刑1 年2 月確定；另因施用毒品案件，經臺
    灣新竹地方法院以93年度訴緝字第13號判處有期徒刑9 月、
    5 月確定。上開各罪嗣經臺灣新竹地方法院以93年度聲字第
    539 號裁定應執行有期徒刑2 年2 月確定，與另案違反動產
    擔保交易法案件所處之有期徒刑3 月接續執行，於民國94年
    11月18日縮短刑期假釋出監。嗣經撤銷假釋，入監執行殘刑
    6 月10日，惟因上開竊盜、施用毒品等罪符合中華民國96年
    罪犯減刑條例所定減刑條件，經臺灣新竹地方法院以96年度
    聲減字第325 號裁定各減為有期徒刑7 月、4 月15日、2 月
    15日，並定其應執行刑為有期徒刑1 年1 月確定，且另案違
    反動產擔保交易法案件於96年7 月13日除罪化，致無殘刑尚
    須執行而執行完畢（致使本案成立累犯）。詎廖敏惠仍不知
    悔改，因涉嫌竊盜案件（另由檢察官偵查起訴），為警於98
    年1 月19日16時30分許，在臺北縣三重巿（現改制為新北市
    三重區○○○街與新生街口查獲之後，為隱瞞其另案通緝犯
    之身分，竟冒用其友人之姊張鴻娟之名義應訊，而基於偽造
    署押之犯意，自98年1 月19日下午某時起，至翌日下午某時
    止，先後在臺北縣政府警察局（現改制為新北巿政府警察局
    ，下同）三重分局光明派出所、臺灣板橋地方法院檢察署第
    202 偵查庭等處，於如附表所示之文件上，接續偽造「張鴻
    娟」之簽名共23枚，並於其上按捺指印，表示係「張鴻娟」
    之指印共74枚（合計偽造署押97枚），足以生損害於張鴻娟
    及檢警機關對於犯罪偵查之正確性。嗣因檢察官傳喚張鴻娟
    到庭，察覺遭人冒名，經檢察官囑託鑑定機關比對指紋，始
    循線查悉上情。
二、案經臺灣板橋地方法院檢察署檢察官自動檢舉及臺北縣政府
    警察局三重分局報請臺灣板橋地方法院檢察署檢察官偵查起
    訴。
    理  由
一、按除被告所犯為死刑、無期徒刑、最輕本刑為3 年以上有期
    徒刑之罪或高等法院管轄第一審案件者外，於第一次審判期
    日前之準備程序進行中，被告先就被訴事實為有罪之陳述時
    ，審判長得告知被告簡式審判程序之旨，並聽取當事人、代
    理人、辯護人及輔佐人之意見後，裁定進行簡式審判程序；
    受命法官行準備程序，與法院或審判長有同一之權限，刑事
    訴訟法第273 條之1 第1 項、第279 條第2 項前段定有明文
    。經核本件被告所犯係死刑、無期徒刑、最輕本刑為3 年以
    上有期徒刑以外之罪，其於準備程序中就被訴事實為有罪之
    陳述，經受命法官告知簡式審判程序之旨，並聽取公訴人、
    被告之意見後，本院認宜進行簡式審判程序，爰裁定由受命
    法官獨任進行簡式審判程序。是本件之證據調查，依刑事訴
    訟法第273 條之2 規定，不受同法第159 條第1 項、第161
    條之2 、第161 條之3 、第163 條之1 及第164 條至第170
    條規定之限制，合先敘明。
二、上揭事實，業據被告廖敏惠於檢察官偵訊及本院審理時坦承
    不諱，且有如附表所示之文件、內政部警政署刑事警察局98
    年2 月9 日刑紋字第0980016550號函及所附被告之指紋卡片
    附卷可稽，堪認被告之自白與事實相符。從而，本案事證已
    臻明確，被告犯行洵堪認定，應依法論科。
三、按在文件或物品上偽造他人之署押，究係構成偽造文書或偽
    造署押，應從文件或物品於簽署後所整體表彰之意涵觀之，
    倘簽署後之文件或物品足以彰顯簽署人欲對外表示一定之意
    思時，即屬偽造文書，惟若簽署人簽署之原意僅在被動收受
    他人之意思，並無主動表達一定之意思者，則屬偽造署押。
    司法警察或司法警察官於詢問犯罪嫌疑人時所製作之詢問筆
    錄，係記載對於犯罪嫌疑人之詢問及其陳述，其內容當然含
    有受詢問人之意思表示，因該筆錄為公務員職務上所製作之
    文書，故為公文書之一種。受詢問人雖在筆錄之末簽名、蓋
    章或按指印，以擔保該筆錄之憑信性，但不能因此即認為該
    筆錄係受詢問人所製作，而變更其公文書之性質。故被告在
    警詢筆錄上偽造署押，並未表示另外製作何種文書，應只論
    以偽造署押罪，不另論行使偽造私文書罪（最高法院91年度
    台非字第294 號判決意旨參照）。至於所謂「執行拘提逮捕
    告知本人通知單」、「執行拘提逮捕告知親友通知單」，依
    各該通知單所載內容，分別為被告因刑事案件經警依刑事訴
    訟法之規定逕行拘提或逮捕，特此通知其本人，並通知其家
    屬，及得選任辯護人到場等語，無非為警察機關因其逕行拘
    提或逮捕犯罪嫌疑人，認應依刑事訴訟法相關規定告知其本
    人及其家屬所踐行之程序而已，是以被告在各該通知單上偽
    造署押，僅係處於受通知者之地位，難認其有製作何種文書
    之意思及曾為何項之意思表示，此與交通違規人在警員製作
    之舉發交通違規事件通知單上「收受通知聯者簽章」欄內偽
    簽他人姓名，具有表示收到該通知單之意思，足以發生如未
    於收受通知單後15日內繳納罰鍰結案或向處罰機關陳述意見
    者，處罰機關即得逕行裁決之法律效果（道路交通管理處罰
    條例第9 條第1 項參照），二者顯有不同（最高法院91年度
    台非字第295 號判決意旨參照）。是核被告所為，係犯刑法
    第217 條第1 項之偽造署押罪。起訴書認被告在如附表編號
    七、八所示之通知單上偽造署押，係觸犯刑法第216 條、第
    210 條之行使偽造私文書罪嫌云云，揆諸上揭說明，容有誤
    會，此部分之起訴法條應予變更。被告於一次刑案偵辦歷程
    中，冒用「張鴻娟」之名義應訊，先後多次偽造署押之舉動
    ，其獨立性極為薄弱，依一般社會健全觀念，難以強行分離
    ，顯係基於單一犯罪決意接續所為，為接續犯，應包括評價
    為一行為。又被告曾受如上揭事實欄第一項所示之有期徒刑
    執行完畢，此有臺灣高等法院被告前案紀錄表可考，其於有
    期徒刑執行完畢後5 年以內，故意再犯本件有期徒刑以上之
    罪，為累犯，應依刑法第47條第1 項規定加重其刑。爰審酌
    被告冒用他人名義應訊，除誤導司法機關追訴、處罰犯罪之
    正確性外，亦已使他人枉受無妄偵審程序之困擾，兼衡其素
    行狀況，犯罪之動機、目的、手段暨於檢察官偵訊及本院審
    理時均坦承犯行、態度尚佳等一切情狀，量處如主文所示之
    刑，並諭知如易科罰金之折算標準，以示懲儆。如附表所示
    偽造之署押合計97枚（簽名23枚、指印74枚），不問屬於犯
    人與否，均應依刑法第219 條規定宣告沒收之。
據上論斷，應依刑事訴訟法第273 條之1 第1 項、第299 條第1
項前段、第300 條，刑法第217 條第1 項、第219 條、第47條第
1 項、第41條第1 項前段，判決如主文。
本案經檢察官林錦鴻到庭執行職務
中    華    民    國   100    年    10    月    13    日
                  刑事第十八庭  法  官  朱嘉川
以上正本證明與原本無異。
如不服本判決應於收受送達後10日內向本院提出上訴書狀，並應
敘述具體理由；其未敘述上訴理由者，應於上訴期間屆滿後20日
內向本院補提理由書（均須按他造當事人之人數附繕本）「切勿
逕送上級法院」。
                                書記官  蘇宥維
中    華    民    國   100    年    10    月    13    日
附錄本案論罪科刑法條全文：
中華民國刑法第217 條：
偽造印章、印文或署押，足以生損害於公眾或他人者，處3 年以
下有期徒刑。
盜用印章、印文或署押，足以生損害於公眾或他人者，亦同。
附表：
┌──┬──────────────┬────────┬──────┐
│編號│    文件                    │偽造之署押      │文件原本或影│
│    │                            │                │本附卷處    │
├──┼──────────────┼────────┼──────┤
│一  │臺北縣政府警察局（現改制為新│「張鴻娟」簽名3 │見98年毒偵字│
│    │北市政府警察局，下同）三重分│枚、指印6 枚    │第829 號卷第│
│    │局光明派出所98年1 月19日17時│                │10、11頁    │
│    │50分起之第一次調查筆錄      │                │            │
├──┼──────────────┼────────┼──────┤
│二  │臺北縣政府警察局三重分局光明│「張鴻娟」簽名6 │同上卷第12至│
│    │派出所98年1 月19日22時29分起│枚、指印23枚    │15頁        │
│    │之第二次調查筆錄            │                │            │
├──┼──────────────┼────────┼──────┤
│三  │臺北縣政府警察局三重分局扣押│「張鴻娟」簽名2 │同上卷第5 至│
│    │筆錄                        │枚、指印8 枚    │7 頁        │
├──┼──────────────┼────────┼──────┤
│四  │臺北縣政府警察局三重分局扣押│「張鴻娟」簽名3 │同上卷第8頁 │
│    │物品目錄表                  │枚、指印6 枚    │            │
├──┼──────────────┼────────┼──────┤
│五  │臺北縣政府警察局三重分局扣押│「張鴻娟」指印3 │同上卷第9頁 │
│    │物品收據                    │枚              │            │
├──┼──────────────┼────────┼──────┤
│六  │權利告知單                  │「張鴻娟」簽名1 │同上卷第19頁│
│    │                            │枚（起訴書附表誤│            │
│    │                            │植為2 枚）、指印│            │
│    │                            │1枚             │            │
├──┼──────────────┼────────┼──────┤
│七  │臺北縣政府警察局三重分局執行│「張鴻娟」簽名1 │同上卷第20頁│
│    │拘提逮捕告知本人通知單      │枚、指印1 枚    │            │
├──┼──────────────┼────────┼──────┤
│八  │臺北縣政府警察局三重分局執行│「張鴻娟」簽名1 │同上卷第21頁│
│    │拘提逮捕告知親友通知單      │枚、指印1 枚    │            │
├──┼──────────────┼────────┼──────┤
│九  │口卡片                      │「張鴻娟」簽名1 │同上卷第23頁│
│    │                            │枚、指印1 枚    │            │
├──┼──────────────┼────────┼──────┤
│十  │照片                        │「張鴻娟」簽名4 │同上卷第24至│
│    │                            │枚、指印4 枚    │27頁        │
├──┼──────────────┼────────┼──────┤
│十一│指紋卡片                    │「張鴻娟」指印20│同上卷第32頁│
│    │                            │枚              │            │
├──┼──────────────┼────────┼──────┤
│十二│臺灣板橋地方法院檢察署98年1 │「張鴻娟」簽名1 │同上卷第36頁│
│    │月20日訊問筆錄              │枚              │            │
├──┼──────────────┼────────┴──────┤
│    │    合           計         │署押97枚（簽名23枚《起訴書附表│
│    │                            │誤植為24枚》、指印74枚）      │
└──┴──────────────┴───────────────┘